最高法院刑事裁定              一○○年度台抗字第五六一號
抗  告  人  吳冠樺
上列抗告人因違反毒品危害防制條例案件，不服台灣高等法院高
雄分院中華民國一○○年六月八日延長羈押之裁定（一○○年度
上訴字第一四一號），提起抗告，本院裁定如下：
    主  文
抗告駁回。
    理  由
本件原裁定以：抗告人吳冠樺因違反毒品危害防制條例案件，前
經原審法院法官訊問後，認為犯罪嫌疑重大，有刑事訴訟法第一
百零一條第一項第三款情形，且有相當理由認為有逃亡之虞，非
予羈押，顯難進行審判、執行，於民國一○○年一月二十日執行
羈押，並於一○○年四月二十日第一次延長羈押，至一○○年六
月十九日羈押期間即將屆滿。原審法院依規定訊問後，認抗告人
因販賣愷他命，所犯販賣第三級毒品罪，業經判處有期徒刑六年
，而該罪為最輕本刑五年以上有期徒刑之重罪，且有相當理由足
認其於受重刑裁判後，有逃亡之虞，以具保、責付或限制住居均
不足以確保審判及刑之執行，抗告人之羈押原因仍然存在，有繼
續羈押之必要，爰依刑事訴訟法第一百零八條第一項、第五項規
定，裁定自一○○年六月二十日起，延長羈押期間二月。抗告意
旨略以：(一)、羈押係拘束刑事被告身體自由，並將之收押於一定
處所，乃干預身體自由最大之強制處分，使刑事被告與家庭、社
會及職業生活隔離，非特予其心理上造成嚴重打擊，對其名譽、
信用等人格權之影響甚為重大，自僅能以之為保全程序之最後手
段，允宜慎重從事。是法律規定羈押刑事被告之要件，須基於維
持刑事司法權之有效行使之重大公益要求，並符合比例原則，方
得為之。(二)、基於憲法保障人民身體自由之意旨，被告所犯為死
刑、無期徒刑或最輕本刑為五年以上有期徒刑之罪，犯罪嫌疑重
大者，仍應有相當理由認為其有逃亡、湮滅、偽造、變造證據或
勾串共犯或證人等之虞，法院斟酌命該被告具保、責付或限制住
居等侵害較小之手段，均不足以確保追訴、審判或執行程序之順
利進行，始符合該條款規定，非予羈押，顯難進行追訴、審判或
執行之要件，此際羈押乃為維持刑事司法權有效行使之最後必要
手段，於此範圍內，始能稱合法。有司法院釋字第六六五號解釋
可資參照。(三)、抗告人雖經原審法院判處有期徒刑六年，但並無
證據證明抗告人有逃亡之虞。原裁定以抗告人遭判處有期徒刑六
年，即認可能為規避刑罰之執行，妨礙審判程序之進行，而有逃
亡之虞，並無所據。(四)、抗告人雖遭判處有期徒刑六年，然尚未
確定，是否有罪，仍屬未定。故抗告人並無規避刑罰執行之問題
。且在無罪推定原則下，抗告人之人權於未經判決有罪確定前，
自應受到尊重，尚難遽認其為有罪之人，而認有規避刑罰執行之
可能。(五)、羈押直接侵害人民憲法所保障之最重要基本權利，是
否符合羈押之事由，自以經嚴格證明者，始能為之。原裁定僅以
抗告人業經判處重刑為由，即率認抗告人有逃亡之虞，缺乏依據
，並違反人權保障。(六)、本件若以具保、責付或限制住居、限制
出境等侵害較小之手段，即足以確保審判或刑之執行，抗告人亦
會面對法律之審判並接受執行。足見並無以羈押始能確保審判或
執行情事，原裁定所為羈押手段，過度限制抗告人之防禦權而違
反比例原則。抗告人之羈押原因業已消滅，請准予撤銷羈押云云
。惟查：羈押之目的，在於保全刑事追訴、審判及刑之執行或預
防反覆實行，而執行羈押後，有無繼續羈押之必要，乃事實問題
，屬事實審法院得依職權裁量之事項。本件抗告人被訴違反毒品
危害防制條例案件，業經原審法院判處有期徒刑六年在案。原審
法院於羈押期間屆滿前依規定訊問後，以抗告人所犯販賣第三級
毒品罪，業經原審法院判處有期徒刑六年，有相當理由足認其於
受重刑裁判後，有逃亡之虞，其羈押原因仍然存在，認有繼續羈
押之必要，而於一○○年六月八日裁定，自一○○年六月二十日
起，延長羈押期間二月，於法並無不合。抗告意旨任意指摘，為
無理由，應予駁回。
據上論結，應依刑事訴訟法第四百十二條，裁定如主文。
中    華    民    國  一○○  年    七    月  二十一  日
                      最高法院刑事第三庭
                          審判長法官  謝  俊  雄  
                                法官  陳  世  雄  
                                法官  魏  新  和  
                                法官  徐  文  亮  
                                法官  吳  信  銘  
本件正本證明與原本無異
                                      書  記  官  
中    華    民    國  一○○  年    七    月  二十二  日
                                                    m